【裁判字號】    98,交抗,1379
【裁判日期】    980527
【裁判案由】    違反道路交通管理處罰條例
【裁判全文】
臺灣高等法院交通事件裁定            98年度交抗字第1379號
抗  告  人
即受處分人  甲○○
上列抗告人即受處分人因違反道路交通管理處罰條例案件，不服
臺灣桃園地方法院，中華民國98年4月29日所為裁定（97年度交
聲字第730號），提起抗告，本院裁定如下：
    主  文
抗告駁回。
    理  由
一、原裁定意旨略以：本件抗告人即受處分人於民國97年1月30
    日13時15分許，駕駛車牌號碼FD-8246號自用小貨車行經桃
    園縣中壢市○○路、永清街口，因「不依標誌、標線號誌指
    示（違規左轉）」違規，經基隆市警察局第三分局八堵分駐
    所執勤員警當場攔停製單舉發。然抗告人辯稱：伊當時是綠
    燈後自永清街口左轉至新生路往中壢市區○○○○○道，因
    遇前方高速公路橋洞下方交通壅塞前進速度緩慢，而異議人
    駕駛小貨車跟隨桃園客運車之後緩慢前進，並切換至內車道
    預備轉至對面西向慢車道執行「中壢市○○○道建置工程第
    12標」工程竣工後之攝影工作。然異議人左轉至慢車道停留
    約3分鐘在座位上欲開始攝影時，一位實習警員越過道路認
    定異議人違規，員警所稱親眼目睹、鳴笛使停車受檢，顯與
    一般在路旁攔阻違規闖紅燈之車輛與異議人執行業務停車位
    置不符，爰依法請求撤銷原處分云云。惟據證人即舉發員警
    乙○○證稱：伊擔任交通勤務已有18、19年經驗，97年1月
    30日在現場業已處理許多相同違規事件。當時伊取締位置距
    離異議人闖越的號誌約50到60 公尺，因現場光線充足，無
    屏障物，且車流量不大，交通狀況良好，視線清楚，號誌清
    晰可見。現場為一丁字路口，異議人是由永清街左轉新生路
    往中壢市區方向，當時新生路的行向是綠燈，而永清街口的
    號誌為紅燈，號誌運作正常，異議人由永清街左轉明顯是闖
    紅燈等語明確（參原審券97年12 月24日訊問筆錄第2頁至第
    4頁），此外並有證人當庭繪製之現場圖乙份在卷可稽。再
    查諸如本件發生於員警執勤，適巧發生於眼前「稍縱即逝」
    之闖紅燈違規行為，本質上即屬突發狀況不及防備及蒐證，
    而現場亦無固定式攝影裝置，客觀上舉發員警顯不及以其他
    方式存證，而已無法藉由其他科學舉證方式認定事實。是以
    刑事訴訟法就犯罪證據有關之規定中與屬行政秩序罰之交通
    違規裁罰本質不合之部分，自不在準用之列。經本院傳喚證
    人乙○○到庭調查結果，其對當日所見違規情形於具結後堅
    證如上，足認其確係依自己親自見聞所得而為上開供述，且
    其不惟能清楚陳述所見如上之違規情形，復證陳其迄今已擔
    任該等交通勤務已近20年，依證人上開證述，其對於闖紅燈
    為舉發之勤務執行已有充分經驗，堪認對此等狀況之處理具
    有相當之能力。復因上揭時地，其所在位置於新生路上僅相
    距號誌數十公尺，同時可見新生路與永清街口之號誌，證人
    並因此在距離該路口50到60公尺處與同組執勤員警等共2人
    均目睹異議人上開違規行為，尤足認證人對號誌之判斷，並
    無誤認之可能。又異議人對於上揭時段，經過該路口及其行
    進方向之事實並不爭執，此外復查無其他任何事證足認證人
    乙○○上開證述有何瑕疵或與事理相違而可認與事實不符之
    處，本院依直接審理所得心證，堪認其依自己親自見聞所為
    之上開證述與事實相符，並可排除其誤記號誌與車號之可能
    。異議人空言否認闖紅燈云云，並無事證可稽，尚難採信。
    從而，原處分機關依據道路交通管理處罰條例第53條第1項
    、第63條第1項第3款規定，裁處罰鍰新臺幣2,700元，並記
    違規點數3點之處分，尚無違誤，應予維持，本件異議為無
    理由，應予駁回等語。
二、抗告意旨略以：乙○○證詞不實，其取締位置證稱距路口約
    60公尺，經抗告人98年5月14日到現場查看拍照，取締位置
    看不到永清路號誌，有如圖五、七為證。乙○○前證稱吹口
    哨警示取締，顯然不實。抗告人因前有車陣阻塞通行，目視
    看到乙○○在與一位騎機車婦人填製違規單。抗告人行駛動
    機及路線係前後取締員警站立位置對面路旁停止中執行攝影
    工作，並非在同側被員警吹口哨或警示攔阻。綜上事實請另
    予裁定云云。
三、經查：
（一）按汽車駕駛人，行經有燈光號誌管制之交岔路口闖紅燈者
      ，處新臺幣（下同）1,800元以上5,400元以下罰鍰，並記
      違規點數3點，道路交通管理處罰條例第53條第1項、第63
      條第1項第3款分別定有明文。次按駕駛人駕駛汽車，應遵
      守道路交通標誌、標線、號誌之指示；汽車行駛至交岔路
      口，其行進、轉彎，應依下列規定：一、應遵守燈光號誌
      或交通指揮人員之指揮，遇有交通指揮人員指揮與燈光號
      誌並用時，以交通指揮人員之指揮為準。..... 道路交通
      安全規則第90條前段、第102條亦規定甚明。
（二）查抗告人於上揭時間，因駕駛車牌號碼FD-8246號自用小
      貨車，行經桃園縣中壢市○○路、永清街口時紅燈左轉，
      為員警以闖紅燈違規為由而攔停舉發之事實，有桃園縣政
      府警察局97年1月30日桃警局交字第DB-0000000號舉發通
      知單及交通部公路總局新竹區監理所桃園監理站97年4月9
      日桃監裁罰字第裁52-DB0000000號所為之裁決書各乙紙存
      卷可稽，復經桃園縣政府警察局中壢分局查證無誤，有該
      局97年3月25日中警分交字第0977023098號函存卷可據，
      是抗告人紅燈右轉之違規行為堪予認定。
（三）抗告人上開以質疑舉發員警證詞不實置辯，惟核諸抗告人
      所提出之上開違規現場照片所示，縱依其該拍攝之角度，
      該違規地點之抗告人來車方向號誌為舉發警員執勤地點所
      無法目及，惟該處仍有對向車道面向舉發警員執勤位置，
      舉發警員在執勤地點，其視線仍可直接目及本件違規地點
      之路口燈光號誌之變換情形，是縱認員警取締位置，看不
      到永清街口號誌為紅燈，亦無礙認定抗告人係於永清街號
      誌為紅燈時左轉進入新生路。又執行員警係於新生路上攔
      查往中壢方向之違規實輛，目睹抗告人駕駛之自小貨車，
      於永清路與新生路口，違規闖紅燈左轉，往中壢市區方向
      ，執勤員警欲攔停，惟該抗告人駕車在新生路雙黃線迥轉
      ，經警方鳴笛，始停車受檢等情，有桃園縣政府警察局中
      壢分局97年3月25日中警分交字第0977023098號函附卷可
      稽，亦與證人乙○○所證情節核無矛盾、齟齬，且衡諸舉
      發警員與異議人間，互不相識，亦無怨隙，其執行公務當
      無故意構陷異議人之理，是舉發員警之證言堪以採信，並
      足以認定抗告人之上開違規。
（四）揆諸前揭說明，本件原審已審酌個案具體情狀，並傳訊證
      人即本件舉發之警員乙○○於原審調查時具結後，就當日
      所見抗告人違規情形詳為證述，並當庭繪制執勤位置及現
      場圖佐證。證人即員警乙○○係取締交通違規之公務員，
      其為達維護交通秩序、安全之行政目的而依法執行公權力
      ，與抗告人素不相識，衡情當無甘冒須負擔刑事責任之風
      險，故意誣指抗告人違規之必要；且本件違規闖紅燈左轉
      之行為具迅速、稍縱即逝及不可回復等特性，舉發機關雖
      無法提供更多相關之書證、物證時，然舉發員警於司法審
      查之訴訟程序上立於證人之地位而證述其當時親身目擊及
      見聞之交通違規行為經過，亦屬於法定證據方法之一之人
      證證述，於法亦不有違。證人乙○○結證稱本件之舉發經
      過，詳細說明且無不合常理或矛盾之處，是抗告人所辯，
      自不足採。
四、綜上，抗告意旨所陳各節俱無理由。原審因以原處分機關依
    道路交通管理處罰條例第53條第1項、第63條第1項第3款規
    定，裁處罰鍰新臺幣2, 700元，並記違規點數3點，於法有
    據，駁回異議。核其認事用法，均無違誤。抗告意旨猶執陳
    詞，指摘原裁定不當，為無理由，其抗告應予駁回。
據上論結，應依道路交通案件處理辦法第26條，刑事訴訟法第
412條，裁定如主文。
中    華    民    國    98    年    5     月    27    日
                  刑事第二十庭審判長法  官  楊貴雄
                                    法  官  高愈杰
                                    法  官  林銓正
以上正本證明與原本無異。
不得再抗告。
                                    書記官  張淨
中    華    民    國    98    年    6     月    3     日


司法院資訊處製作；財團法人民間司法改革基金會備份。
